【裁判字號】    99,抗,62
【裁判日期】    990629
【裁判案由】    假處分
【裁判全文】
臺灣高等法院臺南分院民事裁定  99年度抗字第62號
抗  告  人  乙○○
上列抗告人因與相對人嘉義縣番路鄉公所、達明營造有限公司、
甲○○、東能營造有限公司、丙○○間聲請假處分事件，對於中
華民國99年3月31日臺灣嘉義地方法院99年度全字第79號裁定提
起抗告，本院裁定如下：
    主  文
抗告駁回。
抗告訴訟費用新台幣壹仟元由抗告人負擔。
    理  由
一、抗告意旨略以：抗告人於原審所提系爭土地上有施工告示牌
    之相片，及於民國（下同）99年3月30日發現系爭土地上仍
    有怪手、挖土機等重型機械施工所拍攝之現場相片，應足證
    明相對人於系爭土地上確有施工之情事，乃原審竟忽略抗告
    人所提上開證據及調查證據之聲請，又未說明不予調查證據
    之理由，率認抗告人之聲請釋明不足，裁定駁回抗告人之聲
    請，顯有違誤；況原裁定就系爭土地關於假處分聲請狀附圖
    所示A、B部分，並未說明其駁回聲請之理由，亦有違誤，為
    此提起抗告等語。
二、按當事人於爭執之法律關係聲請為定暫時狀態之處分，依民
    事訴訟法第538條第1項規定，須為防止發生重大之損害或避
    免急迫之危險或有其他相類之情形而有必要時，始得為之，
    是必要之情事，自為假處分之原因，應由聲請假處分之人，
    提出相當證據以釋明之，倘不能釋明必要情事存在，即無就
    爭執之法律關係，定暫時狀態之必要（最高法院95年度台抗
    字第231號裁定參照）。又依同法第538條之4準用第533條再
    準用第526條第1項、第2項規定，債權人聲請定暫時狀態之
    處分，仍應就其請求及假處分之原因加以釋明，且兩者缺一
    不可；前開釋明如有不足，而債權人陳明願供擔保或法院認
    為適當者，法院始得定相當之擔保，命供擔保後為假處分；
    若債權人不能提出能即時調查之證據加以釋明，法院即不得
    命供擔保後為定暫時狀態之處分（最高法院94年度台抗字第
    156號、94年度台抗字第792號裁定參照）。
三、經查：
  （一）抗告人於原審係聲明：「請求命相對人等就系爭嘉義縣
        竹崎鄉○○○段76-72號土地內，如聲請狀附圖所示A、
        B、C部分土地，應停止為挖掘路基、建造涵箱及水泥護
        欄、鋪設道路或其他類似施工之行為，並禁止為通行或
        足以侵害聲請人所有權及其他一切處分之行為」等語，
        顯係聲請定暫時狀態之假處分，依據上開說明，抗告人
        倘不能提出能即時調查之證據，以釋明本件假處分之原
        因及有「防止發生重大損害或避免急迫危險或有其他相
        類之情形而有必要」之情事存在，即無就爭執之法律關
        係定暫時狀態之必要，法院即不得命供擔保後為定暫時
        狀態之處分。
  （二）就此，抗告人雖提出「有施工告示牌之相片」及「有怪
        手、挖土機等重型機械施工之相片」，並主張：相對人
        等之施工侵害行為，現已造成系爭土地內，如聲請狀附
        圖所示A、B、C部分土地之嚴重損害，若仍持續進行，
        則難保不會發生更為重大且難以彌補之損害云云。惟查
        ：
        觀諸上開「有施工告示牌之相片」（見原審卷11～12
          頁、57頁），無法看出究係何單位豎立該告示、其告
          示之內容究竟如何，再參酌相對人辯稱：其所發包之
          工程早已完工驗收完畢，亦據其提出工程結算驗收證
          明為證（見原審卷45～46頁），則抗告人所提上開相
          片，顯無從釋明本件係相對人在該處施工並為告示。
        觀諸上開「有怪手、挖土機等重型機械施工之相片」
          （見原審卷60～63頁），實無法看出該怪手、挖土機
          等重型機械究屬何人所有，再參酌相對人所提上開證
          據，亦難認抗告人所提上開相片，足以釋明本件係相
          對人在該處施工並為告示。
        再者，抗告人所提上開證據，皆無從釋明本件究有如
          何「防止發生重大損害或避免急迫危險或有其他相類
          之情形而有必要」之情事存在，依上說明，本件實難
          認抗告人已盡釋明之責，自不應准許其假處分之聲請
          。
  （三）抗告意旨雖又指摘：抗告人已於原審提出調查證據之聲
        請，原審未說明不予調查之理由，率認抗告人之聲請釋
        明不足，裁定駁回抗告人之聲請，顯有違誤云云。惟查
        ：債權人應盡釋明之責，既係其聲請假處分之法定要件
        ，則聲請人自應於假處分聲請時自行提出，倘未能提出
        能即時調查之證據加以釋明，即難認其假處分聲請為有
        理由，自毋庸於假處分程序中進一步為證據調查。更何
        況抗告人所聲請調查之事項（即相對人究有無占用系爭
        土地？有無占用之正當權源？），皆屬實體爭執事項，
        應循實體訴訟程序尋求救濟，尚非假處分裁判所能解決
        ，此部分之抗告意旨，自非可採。
  （四）從而，原審法院裁定駁回其假處分之聲請，自無不合。
        抗告意旨仍執前詞指摘原裁定不當，求予廢棄，為無理
        由。
四、據上論結，本件抗告為無理由，依民事訴訟法第495條之1第
    1項、第449條第1項、第95條、第78條，裁定如主文。
中    華    民    國    99    年    6    月     29    日
                  民事第四庭    審判長法  官    吳上康
                                      法  官    陳珍如
                                      法  官    王金龍
上為正本係照原本作成。
不得抗告。
中    華    民    國    99    年    6     月    30    日
                                      書記官    李梅菊

司法院資訊處製作；財團法人民間司法改革基金會備份。
